【裁判字號】    99,抗,406
【裁判日期】    990409
【裁判案由】    撤銷仲裁判斷
【裁判全文】
臺灣高等法院民事裁定                   99年度抗字第406號
抗  告  人  行政院國家科學委員會
法定代理人  甲○○
訴訟代理人  邱雅文律師
上列抗告人因與相對人鴻華聯合科技股份有限公司間撤銷仲裁判
斷事件，對於中華民國99年1月29日臺灣臺北地方法院98年度仲
訴字第5號裁定提起抗告，本院裁定如下：
    主      文
抗告駁回。
抗告費用由抗告人負擔。
    理      由
一、原裁定意旨略以：抗告人於民國98年1月10日民事起訴狀主
    張系爭仲裁判斷有：1.仲裁人有以仲裁協議以外之政治考量
    為形成判決之因素，構成仲裁法第40條第1項第4款「仲裁程
    序違反仲裁協議」；2.仲裁庭肯認相對人提出之期末報告「
    應足視已驗收程序完成」，屬衡平仲裁，構成仲裁法第40條
    第1項第4款「仲裁程序違反仲裁協議」；3.系爭仲裁判斷就
    系爭契約驗收減振標準之認定，有應附理由而未附理由情事
    ，構成仲裁法第40條第1項第1款及第38條第2款暨第40條第1
    項第4款事由。；4.系爭仲裁判斷就相對人減振效果之認定
    有應附理由而未附理由情事，構成仲裁法第40條第1項第1款
    及第38條第2款，並有逕為衡平仲裁而構成第40條第1項第4
    款事由，而請求撤銷系爭仲裁判斷。嗣再於98年2月27日以
    民事準備(一)狀併主張：1.系爭仲裁判斷就認定相對人有無逾
    期提送期末報告部分，有仲裁法第38條第1款「與仲裁協議
    標的之爭議無關及逾越仲裁協議之範圍」及第2款「仲裁判
    斷不備理由之不合法情形」事由；2.系爭仲裁判斷就認定相
    對人有無逾期提送期末報告部分，有明顯不適用契約文件之
    不合法，有仲裁法第40條第1項第4款事由，請求並予撤銷系
    爭仲裁判斷。就抗告人於98年2月27日所為主張核屬得獨立
    提起撤銷仲裁判斷之訴之事由，與抗告人98年1月10日起訴
    時所主張事由為不同訴訟標的，屬訴之追加。抗告人於97年
    12月23日收受仲裁判斷書之送達後，另於98年2月27日提出
    之民事準備狀所為追加，已逾30日法定不變期間，追加起訴
    不合程式，自應予以駁回等語。
二、抗告意旨略以：抗告人98年1月10提起本件訴訟時，未逾30
    日不變期間，嗣於98年2月27日以民事準備(一)狀主張系爭仲
    裁判斷就認定相對人未逾期提送期末報告部分，有仲裁法第
    38 條第1款及第2款所定情形，符合仲裁法第40條第1項第1
    款及第4款事由部分，僅係不同之攻擊防禦方法，而非獨立
    訴訟標的之追加，即不受不變期間之限制。原裁定未察，竟
    以裁定駁回，顯非適法，爰聲請廢棄原裁定云云。
三、按提起撤銷仲裁判斷之訴，應於判斷書交付或送達之日起，
    30日之不變期間內為之，仲裁法第41條第2項前段定有明文
    。再按提起撤銷仲裁判斷之訴，雖非不得追加其原因事實，
    惟所追加者如可據以獨立提起另一撤銷仲裁判斷之訴者，仍
    應受前述不變期間之限制（參最高法院86年度台上字第3248
    號判決要旨）。又撤銷仲裁判斷之訴，性質上為形成之訴，
    如就仲裁判斷之事項有仲裁法第40條第1項所列9款原因之一
    者，即得提起撤銷仲裁判斷之訴。故各個提起撤銷仲裁判斷
    之訴之原因，在法律上為分別獨立之形成權，乃不同之訴訟
    標的，如原告對於同一仲裁判斷，主張有數項原因事實分別
    該當於該條所列數款法定撤銷仲裁判斷之事由，或有數項均
    可獨立據為撤銷仲裁判斷之原因事實該當於同一款事由，或
    一原因事實同時該當於數款撤銷仲裁判斷之事由，而提起撤
    銷仲裁判斷之訴，乃數個形成權之競合，而為數個訴訟標的
    之客觀的訴之合併，並非僅為數種獨立之攻擊方法（參最高
    法院92年台抗字第406號裁定）。
四、經查，抗告人於98年1月10日民事起訴狀主張系爭仲裁判斷
    有：「以仲裁協議以外之政治考量為形成判決之因素」、「
    期末報告應足認以驗收程序完成，有衡平仲裁」、「就契約
    驗收減振標準有應附理由而未附理由情事」、「就相對人減
    振效果之認定，應附理由而未附理由」等情形，並分別依仲
    裁法第40條第1項第1款、第2款及第4款之規定起訴請求撤銷
    系爭仲裁判斷，此有撤銷仲裁判斷之訴起訴狀可證（參原審
    98年度審仲訴字第1號卷，下稱原審卷，卷(一)第3至12頁）。
    而抗告人於98年2月27日再以民事準備(一)狀主張：「就認定
    相對人有無逾期提送期末報告部分，有與仲裁協議標的之爭
    議無關及逾越仲裁協議之範圍及仲裁判斷不備理由之不合法
    情形」及「就認定相對人有無逾期提送期末報告部分，有明
    顯不適用契約文件之不合法」事由，分別依仲裁法第40條第
    1項第1款及第4款請求併撤銷系爭仲裁判斷（參原審卷(一)第
    258至262頁）。雖民事準備(一)狀引用之法條與原起訴狀相同
    ，但原因事實則與原起訴主張之原因事實不同，數項均可獨
    立據為撤銷仲裁判斷之原因事實，雖該當於同一款事由，依
    上開說明，仍屬數個形成權之競合，並非僅為數種獨立之攻
    擊方法，抗告人於98年2月27日準備書狀主張與98年1月10
    日起訴狀所載為不同之訴訟標的，應為訴之追加。抗告人於
    97年12月23日收受仲裁判斷書之送達，有中華民國仲裁協會
    98年1月16日（98）仲業字第980128號函附送達收據及郵政
    掛號收件回執附卷足憑（見原審卷(一)第187至192頁），並為
    兩造所不爭執（見原審卷(二)第78頁反面），為兩造所不爭執
    ，則抗告人於98年2月27日民事準備狀所為追加，已逾30日
    法定不變期間，該項追加自為法所不許。原審裁定駁回抗告
    人該部分追加之訴，於法並無不合。抗告意旨求予廢棄，非
    有理由，應駁回其抗告。
五、據上論結，本件抗告為無理由，爰裁定如主文。
中    華    民    國    99    年    4     月    9     日
                  民事第十七庭
                      審判長法  官  藍文祥
                            法  官  張競文
                            法  官  陳麗芬
正本係照原本作成。
如不服本裁定，應於收受送達後10日內向本院提出抗告狀，並應
繳納抗告費新台幣１千元。
中    華    民    國    99    年    4     月    9     日
                            書記官  張永中

司法院資訊處製作；財團法人民間司法改革基金會備份。
